【裁判字號】    95,訴,853
【裁判日期】    971230
【裁判案由】    損害賠償
【裁判全文】
臺灣板橋地方法院民事判決               95年度訴字第853號
原      告  乙○○
                        樓之1.
訴訟代理人  廖湖中律師
被      告  金吉第公寓大廈管理委員會
法定代理人  甲○○
訴訟代理人  蘇家宏律師
上列當事人間請求損害賠償事件，經本院於民國97年12月22日言
詞辯論終結，判決如下：
    主    文
被告應給付原告新臺幣壹拾柒萬捌仟玖佰伍拾肆元。
被告應給付原告新臺幣壹拾壹萬壹仟零捌拾肆元，及自民國九十
五年五月十日起至清償日止，按年息百分之五計算之利息。
原告其餘之訴駁回。
訴訟費用由被告負擔十分之九，餘由原告負擔。
本判決原告勝訴部分得假執行；但被告對於第一項以新臺幣壹拾
柒萬捌仟玖佰伍拾肆元、或對於第二項以新臺幣壹拾壹萬壹仟零
捌拾肆元為原告供擔保者，各得免為假執行。
原告其餘假執行之聲請駁回。
    事實及理由
甲、程序事項：
一、兩造對於房屋漏水之糾紛，曾於民國95年3 月30日經本院板
    橋簡易庭以95年度板調字第64號調解成立，被告同意於95年
    4 月30日由被告找專業人員鑑定臺北縣板橋市○○路○ 段50
    巷36號18樓之1 頂樓（下稱系爭樓頂）漏水原因。嗣因兩造
    對於調解內容之執行有後述之歧異，原告提起本件訴訟，並
    未違反既判力，而重複起訴之情，合先敘明。
二、原告原起訴主張：(1)被告應執行95年3 月30日95年度板調字
    第64號鑑定漏水原因，被告於95年4 月24日提出廠商勘驗意
    見內容無法看出漏水部分是屬專有或公設漏水，僅陳述調解
    庭時雙方爭議內容，被告執行調解內容不實，聲請由法院鑑
    定漏水原因，鑑定費用由被告負擔；(2)鑑定屬公設部分請被
    告進行修復行為，如不修請由法院鑑價後修復；(3)被告應維
    修公設而不修造成住戶財物損失、精神損失合計應賠償原告
    新臺幣（下同）1,090,123 元。嗣分於96年10月19日、97年
    12月19日先後具狀變更聲明，確為：(1)被告應給付原告178,
    954 元修復費用，容忍原告進入系爭樓頂平台對於屋頂防水
    層及排風口、水錶箱滲水施行修復行為；(2)被告應給付原告
    111, 084元之損害賠償金，及自起訴狀繕本送達被告翌日即
    95 年5月10日起至清償日止，按年息5 ％計算之利息；(3)願
    供擔保請宣告假執行（見本院95年度訴字第853 號卷(一)第13
    3 頁、卷(二)第163頁）。
乙、實體事項：
一、原告起訴主張：
  (一)原告係位於臺北縣板橋市○○路○ 段50巷36號18樓之1 為金
    吉第公寓大廈住戶（下稱系爭房屋），93年3 月間原告發現
    系爭樓頂平台損壞，該部分係屬公寓大廈共用部分，請被告
    維修，被告回覆若屬共用部分管委會負責維修，原告才放心
    於９３年６月進行室內裝潢，準備出租，於９３年７月完工
    ，９３年８月間艾莉颱風時大量雨水由管道間和屋頂外牆裂
    縫滲入系爭房屋內，造成屋內淹水裝潢泡水損傷，到頂樓查
    看，被告根本沒有維修，和被告協調迄今仍未依防水工程維
    修，每逢大雨室內就淹水，小雨室內就滲水，致無法出租。
  (二)系爭房屋造成漏水之原因，經臺北市土木技師公會鑑定結果
    ，認定屋頂防水層產生裂縫或防水層老化膨脹、樓板滲漏水
    ，既有防水功能降低或局部區域失去效用。屋頂排風口及水
    錶箱雨水滲入，沿著管道間向下漫流，由磚牆與樑、樓板間
    隙及牆面配線盒間隙流入標的物室內。陽台外移工程，砌磚
    與屋頂灰縫填補止水不良形成滲水路徑。屋頂防水層翻修及
    排風口、水錶箱滲水修復部分，屬於公共區域，達到回復當
    初程度之情形，大概預估修復費用為178,954 元，如屋頂平
    台未能完全防水，則可能原告房屋屋頂滲漏水，原告入口側
    管道間單層磚牆滲漏水。原告裝潢工程造成樓板損害形成滲
    水路徑之可能性不高，由原告室內滲漏位置分佈於室內角落
    推估，屋頂防水層局部失效可能性較高。
  (三)依據上開鑑定結果如屋頂平台未能完全防水，則可能原告屋
    頂滲漏水，原告入口側管道間單層磚牆滲漏水，屋頂防水牆
    翻修及排風口、水錶箱滲水修復部分，屬於公共區域，應由
    被告為之，達到回復當初程度情形，大概預估修復費用為17
    8,954 元，被告自93年3 月迄今拖延未修，爰依公寓大廈管
    理條例第10條第2 項提起本件訴訟，並聲明178,954 元修復
    費用，容忍原告進入臺北縣板橋市○○路○ 段50巷36號18樓
    之1 樓頂平台對於屋頂防水層及排風口、水錶箱滲水施行修
    復行為，俾免損失繼續擴大。又被告遲延修復公共區域共用
    部分，致原告室內因滲水污漬，剝落之修復費用111,084 元
    ，爰依共管性質之類似委任契約提起本件訴訟，民法第231
    條第1 項、第216 條之規定，提起本件訴訟，並聲明被告應
    給付原告111,084 元，及自95年5 月10日起至清償日止，按
    年息5 ％計算之利息。上述聲明，均願供擔保請准宣告假執
    行。
二、被告則以：
  (一)就系爭平台是否有漏水乙事，被告曾央請訴外人即豪記工程
    有限公司以及寶承工程行鑑定處理，渠皆表示平台並無漏水
    情事。再者，從被告管理人員或工程人員要求入內察看漏水
    情形時，一再遭原告拒絕之情形可知，若原告房屋確實有漏
    水或是系爭平台漏水，何以原告一直拒絕工程人員或被告管
    理人員入內察看？再者，從原告所提出的照片觀之，原告所
    提出照片為93年所攝，近年來亦有颱風、大雨發生，何以未
    見提出？更啟人疑竇。假設系爭房屋有漏水情形，系爭漏水
    之原因若屬房屋結構既有問題或原告裝潢所致之漏水，亦應
    由原告自行負擔修繕責任。
  (二)公寓大廈之公共基金實際上仍屬於區分所有權人全體所共有
    ，並非管理委員會之財產，可知公寓大廈共用部分之修繕費
    用，本應由各共有人按其應有部分比例分擔，而非由無權能
    力之管理委員會予以分擔。再者，公寓大廈管理委員會依照
    公寓大廈管理條例第38條第1 項規定，雖有當事人能力，但
    在實體法上仍不具備權利能力，故與原告間因無委任契約關
    係存在或其他債之關係存在可能。
  (三)原告所購買之房屋（18F 之1） 原為建設公司所有，因建築
    設計不當屬於瑕疵屋的部分，一直無法售出，若屬於建築物
    原始之瑕疵即非被告應該負責，應由繼受者負擔，被告管理
    委員會係依照法律負責共有部分維護，而非負責建築物原有
    瑕疵修繕或原告自行造成之漏水修繕。因此，系爭漏水之原
    因若屬房屋結構既有問題或原告裝潢所致之漏水，亦應由原
    告自行負擔修繕責任等語置辯，並聲明駁回原告之訴；若受
    不利之判決，願供擔保請准宣告免為假執行。
三、原告主張其係系爭房屋之所有權人，即為「金吉第公寓大廈
    」區分所有權人，被告則為「金吉第公寓大廈」管理委員會
    ，而系爭樓頂屬於共用部分，被告負有管理及維修之責等事
    實，為兩造所不爭執，復有原告所提出建物登記謄本及被告
    住戶規約在卷可稽，自堪信原告之前揭主張為真實。是以，
    本件之爭點厥為：系爭漏水事件之漏水原因為何？是否屬被
    告維護之範圍？茲分述如下：
  (一)按共用部分、約定共用部分之修繕、管理、維護，由管理負
    責人或管理委員會為之。其費用由公共基金支付或由區分所
    有權人按其共有之應有部分比例分擔之。但修繕費係因可歸
    責於區分所有權人或住戶之事由所致者，由該區分所有權人
    或住戶負擔。其費用若區分所有權人會議或規約另有規定者
    ，從其規定：另管理委員會之職務為共有及共用部分之清潔
    、維護、修繕及一般改良，公寓大廈管理條例第10條第2 項
    、第36條第2 款分別定有明文。又受任人因處理委任事務有
    過失，或因逾越權限之行為所生之損害，對於委任人應負賠
    償之責，民法第544 條亦定有明文。是以，住戶與管理委員
    會之間，參酌土地法第34條之1 之法理，應解釋已發生法定
    之委任關係存在，以避免管理委員會對區分所有權人之特定
    群組或個人之喜好不同，而對於共用部分、約定共用部分之
    修繕或管理產生歧異，而且管理委員會對於上開之修繕、管
    理應會更積極任事，提升全體住戶之生活品質，方始公允。
  (二)查系爭漏水之原因為系爭屋頂防水層產生裂縫、防水層老化
    、膨脹、樓板滲漏水，既有防水功能降低或局部區域失去效
    用。防水層大多為石化原料，防水合理功效（有效年限）約
    10年，本件系爭樓頂防水層已完工使用約達11年之久，防水
    層可能開始產生老化及劣化現象，系爭樓頂滲水具有普遍性
    而非局部性。屋頂排風口及水錶箱雨水滲入，沿著管道間向
    下漫流，由磚牆與樑、樓板間隙及牆面配線盒間隙流入標的
    物室內。陽台外移工程，砌磚與屋頂灰縫填補止水不良形成
    滲水路徑。屋頂防水層翻修及排風口、水錶箱滲水修復部分
    ，屬於公共區域，達到回復當初程度之情形，大概預估修復
    費用為178,954 元，如屋頂平台未能完全防水，則可能原告
    房屋屋頂滲漏水，原告入口側管道間單層磚牆滲漏水等情，
    有兩造所合意選定之臺北市土木技師工會所提出鑑定報告在
    卷可稽，兩造迄今亦未提出上開鑑定報告之鑑定過程有何不
    實之處，依照證據契約原則，原告主張系爭樓頂因被告疏未
    維修致原告系爭房屋漏水而受有損失，應屬足取。被告雖抗
    辯縱然發生漏水現象，亦屬可歸責於原告之事由，然此有利
    於己之事實，被告迄今並未提出積極證據以實其說，故其所
    辯並不足取。
  (三)次按公寓大廈之屋頂構造為共用部分，不得約定為專用部分
    ，公寓大廈管理條例第7 條第3 款定有明文。是以，該共用
    部分之修繕、管理及維護，即應由被告為之，參酌上開說明
    ，被告對於大樓頂樓地板疏未注意維護，以致系爭樓頂防水
    層老化及屋頂樓板因熱漲冷縮產生裂縫，雨水滲入管道間之
    後，漫流至管道間相鄰之住戶，即造成原告之損害，其受住
    戶之委託管理大樓公共事務顯有疏失。從而，原告依據委任
    之法律關係請求被告賠償修費用，自屬有據。又查系爭樓頂
    之修復費用及系爭房屋室內因滲水污漬，剝落之修復費用分
    為178,954 元及111,084 元，有前揭鑑定報告在卷可稽，是
    原告主張受有上開損害，且與被告之行為間有相當因果關係
    存在應屬足取。
  (四)又共用部分乃區分所有人共有，故關於共有物之保存與簡易
    修繕，依民法第820 條第2 項規定，各共有人均有權單獨為
    之。此項規定，於共用部分之修繕與維護已有公寓大廈管理
    條例第10條第2 項規定下，應認不排斥其適用，亦即區分所
    有權人對共用部分之保存與簡易修繕，仍應認有權為之。蓋
    此類保存行為對區分所有人均屬有利而無害，並宜求其便捷
    ，方能維護共用部分之價值，故應多存其方法。是以，參酌
    上開說明，原告主張被告容忍原告進入臺北縣板橋市○○路
    ○ 段50巷36號18樓之1 樓頂平台對於屋頂防水層及排風口、
    水錶箱滲水施行修復行為，並不足取，亦即原告依據區分所
    有權人之法律關係，即得在共用部分進行維修，無庸徵得被
    告同意，被告亦無權拒絕上開維修之行為。
四、綜上所述，原告依據公寓大廈管理條例、委任之法律關係請
    求(一)被告給付178,954 元修復費用；及(二)被告遲延修復公共
    區域共用部分，致原告室內因滲水污漬，剝落之修復費用11
    1,084 元，及自起訴狀繕本送達被告翌日即95年5 月10日起
    至清償日止，按年息5 ％計算之法定遲延利息，為有理由，
    應予准許。至於原告主張被告應容忍原告進入臺北縣板橋市
    ○○路○ 段50巷36號18樓之1 樓頂平台對於屋頂防水層及排
    風口、水錶箱滲水施行修復行為，俾免損失繼續擴大，則無
    理由，蓋原告本即得自行為之，無庸徵得被告之同意，故上
    開所請應予駁回。
五、末按所命給付之金額或價額未逾新臺幣500,000 元之判決，
    依據民事訴訟法第389 條第1 項第5 款定有明文，本件原告
    原起訴之金額為1,090,123 元，本院認定原告僅得請求如主
    文第1 、2 項所示之損害賠償金，參酌上開說明，本院應依
    職權假執行，並諭知如主文第5 項。原告雖聲明願供擔保請
    准宣告假執行，然此僅係促請本院為前揭之職權諭知，就原
    告勝訴部分，自無庸為准駁之諭知。又被告對於原告勝訴部
    分既願供擔保請准宣告免為假執行，經本院審酌並無不合，
    亦諭知如主文第5 項。末者，原告敗訴部分，其假執行之聲
    請已失所附麗，應予駁回，並諭知如主文第6 項所示。
六、訴訟費用負擔之依據：民事訴訟法第79條。
中    華    民    國    97    年    12    月    30    日
                  民事第二庭    法  官  吳振富
以上正本係照原本作成
如對本判決上訴，須於判決送達後20日內向本院提出上訴狀
中    華    民    國    97    年    12    月    30    日
                                書記官  李宏明


司法院資訊處製作；財團法人民間司法改革基金會備份。
